【裁判字號】    89,易,1912
【裁判日期】    890810
【裁判案由】    詐欺
【裁判全文】
臺灣臺中地方法院刑事判決                        八十九年度易字第一九一二號
    公  訴  人  臺灣台中地方法院檢察署檢察官
    被      告  甲○○
右列被告因詐欺案件，經檢察官提起公訴 (八十九年度偵字第五八五八號，本院判決
如左：
    主  文
甲○○意圖為自己不法之所有，以詐術取得賑災之款項，處有期徒刑肆月。緩刑年
。
    事  實
一、甲○○係坐落台中市○區○○路三四二巷四號美麗殿大廈十二樓之六號房屋所有
    權人，惟甲○○未設籍於該處實際上亦未住在該處，嗣該屋於民國（下同）八十
    八年九月廿一日凌晨一時四十七分所發生之集集大地震中倒塌，經鑑定為住屋全
    倒；總統於八十八年九月廿五日頒布之緊急命令，行政院隨即指示內政部，對於
    住屋全倒者，每戶發給救助慰問金新台幣（下同）二十萬元，住屋半倒者每戶十
    萬元，內政部並於八十八年九月三十日以台八八內社字第八八八五四六五號及八
    十八年十月一日以台八八內社字第八八八二三三九號函示，房屋倒塌救助及慰問
    金發給對象，係以災前戶籍登記為準，且應由實際居住於受災屋屋內現住戶之戶
    長或現住人具領，未居住於受災毀損住屋內者，不予發給，至如未設籍而有實際
    居住之事實者，得以切結書由村、里長認定後申請具領。甲○○明知其並未居住
    於前揭之受災房屋，並非房屋倒塌救助及慰問金之發放對象，竟仍意圖為自己不
    法之所有，於八十八年十月十九日書立不實內容之切結書，佯稱其於八十八年九
    月二十一日地震發生前確實居住於前揭受災屋內，亦無出租或提供他人使用之情
    形，因而使台中市北區建成里里長鄭凱鶴，於八十八年十月底出具內容不實之證
    明書，證明甲○○確有於九二一地震時居住於台中市○區○○路三四二巷四號美
    麗殿大廈十二樓之六號之不實事項，並進而使台中市北區區公所陷於錯誤而據以
    發放慰助金二十萬元予甲○○。
二、案經法務部調查局台中市調查站移送檢察官偵查起訴。
    理  由
一、訊據被告甲○○固坦承有請領震災慰助金二十萬元及未居住台中市○區○○路三
    四二巷四號美麗殿大廈十二樓之六號之事實，惟口否認有何右揭詐欺之故意，辯
    稱：伊因對於相關規定、法令不很清楚，不是故意詐領云云。惟查：依前述內政
    部函示，房屋全倒之二十萬元慰助金，係以實際住居於受災戶之現住戶為發放對
    象，被告既明知其未於地震實住居於該房屋，竟仍切結證明伊於地震時住居於該
    房屋，是其不法所有之意圖已為灼然。又被告具領前開二十萬元慰助金，有甲○
    ○之切結書、里長之證明書、台中市北區區公所九二一震災房屋全倒戶救助金清
    冊影本各一紙在卷足資佐證。綜上所述，被告詐欺取財之犯行洵堪認定。
二、核被告所為，係犯刑法第三百三十九條第一項之詐欺取財罪，應依八十八年九月
    二十五日總統所發布之緊急命令第十一條第二項之規定加重其刑。爰審酌被告為
    上開房屋之所有權人，為實際之受災戶，經此地震創痛，驚魂未定，面對辛苦掙
    得之房屋，在一夕之間損失慘重，是其思慮難免不週，及犯後迄未歸還慰助金等
    一切情狀，量處如主文所示之刑。查被告前未曾受有期徒刑以上刑之宣告，有臺
    灣台中地方法院檢察署刑案資料查註紀錄表一份附於偵查卷可稽，其因一時失慮
    ，偶罹刑典，經此刑之宣告，應知警惕而無再犯之虞，本院認以暫不執行其刑為
    適當，併予宣告緩刑三年，以勵自新。
據上論斷，應依刑事訴訟法第二百九十九條第一項前段、中華民國八十八年九月二十
五日華總一義字第八八００二二八四四０號緊急命令第十一條第二項、刑法第三百三
十九條第一項、第七十四條第一款、罰金罰鍰提高標準條例第一條前段，判決如主文
。
中      華      民      國    八十九    年      八      月      十      日
                                臺灣臺中地方法院刑事第五庭
                                          法  官  許  金  樹
右正本證明與原本無異。
如不服本判決，應於判決送達後十日內向本院提出上訴狀，上訴於臺灣高等法院臺中
分院( 須附繕本 )。
                                    書記官
中      華      民      國    八十九    年      八      月      十三    日
附錄論罪科刑法條
刑法第三百三十九條第一項
(普通詐欺罪)
意圖為自己或第三人不法之所有，以詐術使人將本人或第三人之物交付者，處五年以
下有期徒刑、拘役或科或併科一千元以下罰金。
緊急命令第十一條第二項
以詐欺、侵占、竊盜、恐嚇、搶奪、強盜或其他不正當之方法，取得賑災款項、物品
或災民之財物者，按刑法或特別刑法之規定，加重其刑至二分之一。


司法院資訊處製作；財團法人民間司法改革基金會備份。
